【裁判字號】    97,上訴,3698
【裁判日期】    980204
【裁判案由】    殺人未遂等
【裁判全文】
臺灣高等法院刑事判決                97年度上訴字第3698號
上  訴  人
即  被  告  己○○
選任辯護人  扶助律師楊俊雄律師
上列上訴人因殺人未遂等案件，不服臺灣臺北地方法院97年度訴
字第156號，中華民國97年7月8日第一審判決（起訴案號：臺灣
臺北地方法院檢察署96年度偵字第25633號），提起上訴，本院
判決如下：
    主  文
上訴駁回。
    事  實
一、己○○前因妨害風化案件，經臺灣桃園地方法院於民國（下
    同）90年7月17日以90年度訴字第359號判處有期徒刑1年5月
    確定，嗣於92年1月30日縮短刑期假釋出監，迄92年6月26日
    因假釋期滿未經撤銷而執行完畢。
二、己○○仍不知悔改，於96年12月6日上午11時許，因關心當
    日在國立民主紀念館（即原中正紀念堂）大中至正牌匾拆除
    之爭議事件，復因不滿臺灣建國聯盟宣傳車之廣播內容，乃
    駕駛車牌號碼為8271-PK號自用小貨車，沿臺北市○○○路
    向南行駛，途經大中至正牌匾對面之臺北市○○○路21號前
    時，突然向停放於該處之臺灣建國聯盟宣傳車衝去作勢衝撞
    （下稱第一次衝撞）聚集於車前之群眾後再緊急煞車；此舉
    引發在場群眾之不滿，不知名之數名群眾乃趨前靠近系爭車
    輛駕駛座毆打己○○，在場負責維安且著制服之臺北市政府
    警察局中正第一分局警員陳楷文、李憲平等人見狀亦迅速上
    前至8271-PK號自用小貨車輛駕駛座處，欲拔下系爭車輛之
    鑰匙以阻止衝突之繼續發生。此時，在場採訪之各媒體記者
    亦蜂湧而上，圍住8271-PK號自用小貨車捕捉鏡頭；其中東
    森新聞臺之攝影記者乙○○站於8271 -PK號自用小貨車駕駛
    座之正前方，民視電視臺攝影記者甲○○站於乙○○後方，
    民眾日報攝影及文字記者戊○○站於甲○○後方，中國時報
    攝影記者丙○○與三立新聞臺攝影記者丁○○則站於8271-
    PK號自用小貨車之副駕駛座正前方等位置，進行近距離貼身
    攝影。詎己○○因遭民眾毆打而欲逃離現場，竟基於傷害、
    毀棄損壞及妨害公務之犯意，踩油門駕駛8271-PK號自用小
    貨車往前衝撞（下稱第二次衝撞）約五公尺始停下；乙○○
    旋即被8271-PK號自用小貨車撞倒而右側鎖骨遭輪胎壓過，
    且正面衣物捲入該自用小貨車下方傳動軸（此時乙○○身體
    背面左側拖地，並未騰空）；甲○○、戊○○、丙○○、丁○○則遭8271-PK號自用小貨車衝撞，而往車輛兩旁地面倒
    去；攀在系爭車輛駕駛座欲拔下車鑰匙之陳楷文之右腳亦遭
    系爭車輛左前輪壓過並遭拖行；甲○○因而受有左前臂撕裂
    傷、雙下肢多處擦傷、右踝關節扭傷之傷害，戊○○因而受
    有右顏面挫傷、上牙齦挫傷、右手肘及雙膝擦傷之傷害，丙○○因而受有左側脛骨平臺骨折之傷害，丁○○因而受有左
    臉及左手肘擦傷之傷害（丁○○傷害部分未據告訴），陳楷
    文受有右腳瘀傷（陳楷文傷害部分未據告訴）等傷害，並造
    成戊○○所有之玉鐲一只斷裂、照相機一臺毀損。陳楷文、
    李憲平、甲○○及旁觀民眾見乙○○遭捲入8271-PK號自用
    小貨車車底，乃分向己○○高喊：「你撞到人了！」、「車
    底下有人！」。於此情狀，己○○為實際駕駛該自小貨車之
    人，應能認知其若繼續駕駛該等粗重之自小貨車行進，將可
    能使正面衣物捲入車輛下方傳動軸之乙○○死亡，竟仍執意
    駕車前行，而基於殺人之不確定故意，再次駕駛車輛往前衝
    撞行駛（下稱第三次衝撞）約五公尺始停下；致使乙○○因
    遭系爭車輛傳動軸擠壓及撞擊地面，而受有肝臟裂傷、右側
    血胸、右側遠端鎖骨骨折、左側內踝骨折、骨盆骨折、左側
    第五蹠骨骨折、多處肋骨骨折及多處擦傷之傷害。迄因遭拖
    行之陳楷文翻身進入該自小貨車駕駛座，而將車鑰匙拔下，
    且將己○○拉下車以逮捕，並經旁觀民眾將8271-PK號自用
    小貨車推倒，迅將乙○○送醫急救，乙○○始倖免於難。
三、案經乙○○、甲○○、丙○○、戊○○訴請暨臺北市政府警
    察局中正第一分局報請臺灣臺北地方法院檢察署檢察官偵查
    起訴。
    理  由
一、證據能力部分：
  (一)按被告以外之人（包括證人、鑑定人、告訴人、被害人及共
    同被告等）於審判外之陳述雖不符刑事訴訟法第159條之1至
    之4等四條之規定，而經當事人於審判程序同意作為證據，
    法院審酌該言詞陳述或書面陳述作成時之情況，認為適當者
    ，亦得為證據；當事人、代理人或辯護人於法院調查證據時
    ，知有刑事訴訟法第159條第1項不得為證據之情形，而未於
    言詞辯論終結前聲明異議者，視為有前項之同意，同法第
    159條之5定有明文。
  (二)查，卷附告訴人即被害人受傷之診斷證明書、告訴人戊○○
    財物毀損之照片、現場錄影光碟及翻拍照片、道路交通事故
    現場圖、臺灣台北看守所97年3月31日函，雖屬被告以外之
    人於審判外之書面陳述，且無符合同法第159條之1至之4等
    前4條之情形，但卷附告訴人即被害人受傷之診斷證明書、
    告訴人戊○○財物毀損之照片、現場錄影光碟及翻拍照片、
    道路交通事故現場圖、臺灣台北看守所97年3月31日函，經
    本院當庭提示，檢察官、被告及辯護人均表示「沒意見」，
    而不爭執其證據能力，且未經當事人於言詞辯論終結前聲明
    異議；本院審酌上開證據均非公務員違法取得之證據，復經
    於審判期日就上開證據進行調查、辯論，是該等證物，依刑
    事訴訟法第159條之5第2項規定，亦得作為證據。
二、犯罪事實之認定：
    訊據被告己○○對其於上開時間駕駛8271-PK號自用小貨車
    （以下稱本案車輛）行經上開地點，並曾與臺灣建國聯盟宣
    傳車發生衝撞，衝撞停下後遭民眾毆打，穿著制服之警員即
    證人陳楷文、李憲平均有上前至系爭車輛駕駛座旁欲處理，
    在場採訪之各媒體記者亦蜂湧而上圍住系爭車輛捕捉鏡頭，
    其中證人乙○○站於本案車輛駕駛座之正前方、證人甲○○
    站於乙○○後方、證人戊○○站於甲○○後方、證人丙○○
    與證人丁○○則站於本案車輛之副駕駛座正前方等位置進行
    近距離貼身攝影；本案車輛曾再往前行駛約五公尺後停下，
    證人乙○○即被本案車輛撞倒而正面衣物捲入本案車輛下方
    傳動軸、證人甲○○、戊○○、丙○○、丁○○則遭本案車
    輛衝撞而往本案車輛兩旁地面倒去，攀在本案車輛駕駛座之
    證人陳楷文之右腳亦遭本案車輛左前輪壓過並遭拖行，證人
    甲○○因而受有左前臂撕裂傷、雙下肢多處擦傷、右踝關節
    扭傷之傷害，證人戊○○因而受有右顏面挫傷、上牙齦挫傷
    、右手肘及雙膝擦傷之傷害，證人丙○○因而受有左側脛骨
    平臺骨折之傷害，證人丁○○因而受有左臉及左手肘擦傷之
    傷害，證人陳楷文受有右腳瘀傷等傷害，並造成證人戊○○
    所有之玉鐲一只斷裂、照相機一臺毀損；嗣本案車輛復又往
    前行駛約五公尺後停下，致使證人乙○○因而受有肝臟裂傷
    、右側血胸、右側遠端鎖骨骨折、左側內踝骨折、骨盆骨折
    、左側第五蹠骨骨折、多處肋骨骨折及多處擦傷之傷害，證
    人陳楷文隨即拔下本案車輛之車鑰匙及將其拉下車加以逮捕
    ，最後經旁觀民眾將本案車輛推倒，迅將證人乙○○送醫急
    救等情均不否認，但矢口否認有何妨害公務、毀損、傷害及
    殺人未遂之犯行，在原審辯稱：伊於與臺灣建國聯盟宣傳車
    發生擦撞停下後，民眾將手伸進系爭車輛駕駛座毆打伊，加
    上警察要拉伊下車，伊一時緊張以致離合器踩滑且誤踩油門
    ，導致車輛往前行駛，伊並無妨害公務、毀損、傷害及殺人
    之犯意云云。在本院辯稱：我沒有殺人、妨害公務、傷害、
    毀損的故意，原審量刑過重不服才上訴；當時我不是故意踩
    油門，他們喊車下有人這部分我沒聽到，當時車窗一直有人
    在敲打，也有人跳到車上，我當時也一直被人拉扯，我當時
    心理也怕撞死人什麼的；最後是被警察把鑰匙拔下沒錯，但
    是當時我已經人被拖下來打了等語。選任辯護人扶助律師則
    為被告辯護稱：本案的發生，被告並無犯罪之故意，衝撞的
    事實與記者的受傷，均不為被告所否認，但被告並無犯意。
    一開始被告不小心撞到路旁車輛，為人誤會是要衝撞，警察
    上前，被告要鬆開安全帶，又被誤認為要拿物品，當時記者
    緊靠擋風玻璃拍攝，周圍群眾拉扯被告欲毆打被告，聲音雜
    沓，被告一時緊張誤踩油門，根本沒有察覺有人被捲於車下
    ；被告於本案發生之前並不認識被害人等人，且由當時的車
    速也可以證實被告並無傷害、毀損、妨害公務、殺人未遂等
    犯意云云。經查：
  (一)被告於上開時間駕駛本案車輛行經上開地點，曾與臺灣建國
    聯盟宣傳車發生衝撞（即第一次衝撞），衝撞停下後，民眾
    由本案車輛駕駛座伸手進入本案車輛毆打被告，穿著制服之
    警員即證人陳楷文、李憲平均有上前至本案車輛駕駛座旁欲
    處理，在場採訪之各媒體記者亦蜂湧而上圍住本案車輛捕捉
    鏡頭，其中證人乙○○站於本案車輛駕駛座之正前方、證人
    甲○○站於乙○○後方、證人戊○○站於甲○○後方、證人
    丙○○與證人丁○○則站於本案車輛之副駕駛座正前方等位
    置進行近距離貼身攝影；本案車輛曾再往前行駛約五公尺後
    停下（即第二次衝撞），證人乙○○即被本案車輛撞倒而正
    面衣物捲入系爭車輛下方傳動軸、證人甲○○、戊○○、丙○○、丁○○則遭本案車輛衝撞而往本案車輛兩旁地面倒去
    ，攀在系爭車輛駕駛座之證人陳楷文之右腳亦遭本案車輛左
    前輪壓過並遭拖行，證人甲○○因而受有左前臂撕裂傷、雙
    下肢多處擦傷、右踝關節扭傷之傷害，證人戊○○因而受有
    右顏面挫傷、上牙齦挫傷、右手肘及雙膝擦傷之傷害，證人
    丙○○因而受有左側脛骨平臺骨折之傷害，證人丁○○因而
    受有左臉及左手肘擦傷之傷害，證人陳楷文受有右腳瘀傷等
    傷害，並造成證人戊○○所有之玉鐲一只斷裂、照相機一臺
    毀損；嗣本案車輛復又往前行駛約五公尺後停下（即第三次
    衝撞），致使證人乙○○因而受有肝臟裂傷、右側血胸、右
    側遠端鎖骨骨折、左側內踝骨折、骨盆骨折、左側第五蹠骨
    骨折、多處肋骨骨折及多處擦傷之傷害，證人陳楷文即將本
    案車輛之鑰匙拔下並將被告拉下車加以逮捕，最後經旁觀民
    眾將本案車輛推倒，迅將證人乙○○送醫急救等情，均為被
    告所不否認，並據證人乙○○、甲○○、戊○○、丙○○、
    陳志明、陳楷文、李憲平於原法院審理中結證在卷，渠等供
    證情節大致相符，並有相關告訴人即被害人受傷之診斷證明
    書、告訴人戊○○財物毀損之照片、現場錄影光碟、翻拍照
    片及原法院勘驗筆錄在卷可資佐證，此部分事實應可認定。
  (二)證人即被害人乙○○於原法院審理中具結證稱：伊於96年12
    月任職在東森電視臺，伊於案發當天凌晨四點到達現場進行
    採訪，泛藍民眾在臺灣民主紀念館這邊，泛綠民眾在國家圖
    書館那邊，中間隔著中山南路，當天約11時10分許，被告駕
    駛車輛在國家圖書館那邊擦撞到建國聯盟的車輛而與泛綠民
    眾發生衝突，伊有拍到被告駕駛車輛接近該處快衝撞到人緊
    急煞車的畫面（即第一次衝撞），伊即馬上跨過中山南路接
    近採訪，被告已經停車，伊為了要拍攝畫面，就拿攝影機站
    在被告車子駕駛座正前方，伊身高175公分，本案車輛車頭
    又不是很高，被告一定可以看到伊在該處拍攝，伊有看到好
    像建國聯盟的人與被告在駕駛座那邊拉扯，被告雙手是放在
    方向盤上，拍攝約十秒後，被告所駕駛之車輛就往伊方向衝
    撞（即第二次衝撞），系爭車輛行向感覺上有點往伊左邊，
    是要離開的方向，伊人被車撞跌倒，伊正面衣服被捲入被告
    車子的傳動軸內被車子拖行十多公尺，身體靠左側部分有到
    拖到地，伊並未整個人騰空，伊被卡在車底時很清醒，伊有
    聽到有人喊：「車底下有人！」，感覺上被告往前行駛且煞
    車約三次，約三、五秒一次，往前及煞車之速度都蠻急促的
    ，因為伊當時很痛，並無法記得很清楚；伊肋骨斷掉很多，
    是被傳動軸擠壓，伊應該也有被本案車輛前方輪胎壓過，因
    為伊右邊鎖骨處有個好像黑黑輪胎痕跡等語（見原審卷第90
    頁、第91頁）。
  (三)證人即在現場處理之員警陳楷文於原法院審理中具結證稱：
    伊於96年12月間任職中正第一分局交通分隊，案發當天，伊
    在案發地點執行中正紀念堂四個字的拆卸勤務，當時有建國
    聯盟的車輛二輛停在國家圖書館前，伊即過去維持秩序，而
    系爭車輛亦由北往南方向行駛到建國聯盟的車輛旁時，突然
    右切，撞到建國聯盟的車（即第一次衝撞），撞到以後又再
    開了二、三公尺才停下來，伊即接近本案車輛，一堆記者也
    圍在系爭車輛正前方，伊則站在本案車輛駕駛座旁，還有一
    建國聯盟的支持者在伊後方用手穿過本案車輛駕駛座窗戶去
    打被告，伊當時既要拔被告的車鑰匙，又要防止後方的人打
    被告，另外一個建國聯盟的人即陳志明則在本案車輛副駕駛
    座那側，那邊的狀況伊不清楚，被告被打二、三拳後，就把
    本案車輛往左切，往前直駛（即第二次衝撞），車速不超過
    時速十公里，此時被告的手是放在方向盤上，本案車輛就撞
    到一堆記者，伊看到記者被本案車輛正面整個壓過去，伊也
    因本案車輛有往上跳的情形，感覺本案車輛好像有壓到東西
    ，伊右腳即在此時遭本案車輛左前輪壓到，伊當時即跟在被
    告旁邊喊：「你撞到人了！」被告開了五公尺左右就停止，
    陳志明就用拳頭把本案車輛副駕駛座玻璃打破，被告又突然
    往前直駛二、三公尺左右（即第三次衝撞），此時有類似一
    檔有一個引擎的聲音，時速也不會超過十公里，第三次衝撞
    有無壓到東西的感覺，伊已不記得，伊沿路都被本案車輛拖
    著走，等被告停下來以後，伊才用車鑰匙關上電門並拔掉，
    接著就把被告帶下車交給李憲平處理，後來的事伊就不清楚
    了；在伊制止被告過程中，並沒看到被告有準備解開安全帶
    的行為，亦無看到有人拉被告之安全帶，係等伊將車鑰匙拔
    下後，才解開被告之安全帶；三次衝撞的間隔約十秒左右，
    第一次衝撞停下來的地方到第三次衝撞停下來的地方距離不
    會超過二十公尺；在整個過程中有無人喊「車下有人」，伊
    並無法確定云云（見原審卷第133頁至第135頁）。
  (四)證人即在現場處理之員警李憲平於原法院審理中具結證稱：
    伊於96年12月任職中正第一分局忠孝東路派出所，擔任警員
    之職務，案發當天，伊在案發現場執行中正紀念堂拆卸監控
    勤務，案發當時，建國聯盟群眾在中山南路靠近國家圖書館
    附近，與對面的泛藍民眾叫囂，派出所所長為免事態擴大，
    便帶伊及同事過去靠近圖書館建國聯盟那邊去維持秩序，並
    在當日11時10分許完成第一次舉牌，舉牌完畢後，伊看見被
    告駕駛系爭車輛沿中山南路慢車道向南方向行駛，行經國家
    圖書館前就往右切撞到建國聯盟停下的車輛（即第一次衝撞
    ），伊見狀即過去處理狀況，伊就在陳楷文的後方，希望可
    以把被告的鑰匙拔掉停住車子，但陳楷文與伊來不及拔鑰匙
    ，被告又往前開撞到車頭前面的一堆記者（即第二次衝撞）
    ，伊當時看到本案車輛下有一個人，待車子停下來，伊又在
    陳楷文後方要去拔車鑰匙，伊也跟被告講說：「你撞到人！
    」，此時旁邊有人大聲說：「車下有人！」，被告此時就是
    視線往前看，沒特殊表情，感覺好像要離開現場，後來被告
    還是繼續往前衝撞（即第三次衝撞），待被告將車停下後，
    陳楷文才順利把車鑰匙拔下並把被告安全帶解開後，才把被
    告帶下車，經所長指示，伊開警備車把被告帶回派出所處理
    ；在整個處理過程中，伊之目光都集中在被告駕駛座處，伊
    沒有注意有無人打被告；被告第一次衝撞停下來之地方距離
    第二次衝撞停下來的地方大約三至五公尺，且系爭車輛突然
    往前開的力道蠻強的，第二次衝撞停下來的地方距離第三次
    衝撞停下來的地方距離大約五公尺等語（見原審卷第135頁
    至第137頁）。
  (五)證人甲○○於原法院審理中具結證稱：96年12月間，伊任職
    民視電視公司，擔任攝影記者之職務；案發當天，伊在案發
    現場採訪中正紀念堂拆除大中至正之新聞，案發當時，藍綠
    的民眾隔著中山南路互相叫囂，此時建國聯盟的宣傳車到達
    該處停在國家圖書館前面的路邊，伊就看到本案車輛從中山
    南路北往南方向行駛經過該處，並聽到一聲緊急煞車聲音，
    本車輛就撞到建國聯盟的車（即第一次衝撞），伊就接近系
    本輛駕駛座正前方進行拍攝工作，伊有看到建國聯盟的駕駛
    人站在小貨車的保險桿上面並用手拍打擋風玻璃，問被告在
    幹嘛，就在此時，本車輛往左轉衝出來（即第二次衝撞），
    時速約五到十公里，約一檔起步之速度，然後伊就看到乙○○在伊面前倒下，伊人則被車子撞飛出去躺在路邊地上，本
    車輛又行駛約二秒才停下來，這時伊即大聲並持續喊：「車
    底下有人！」，當時藍綠民眾叫囂聲音還是很大聲，伊看見
    乙○○倒在本案車輛下被拖行，此時有很多民眾也在大喊：
    「車底下有人！」在整個過程中，伊沒有注意有沒有人打被
    告，在第二次衝撞後，本案車輛停下來約五秒後又繼續往前
    行駛，時速約五到十公里，開了大約五公尺就突然停住云云
    （見原審卷第137頁至第138頁）。
  (六)證人丙○○於原法院審理中具結證稱：伊於96年12月間任職
    中國時報擔任攝影記者，案發當天，伊前往臺灣民主紀念館
    採訪，於11時多時，伊站在中山南路靠近臺灣民主紀念館之
    位置，看到被告駕駛本案車輛往羅斯福路方向開，有撞到建
    國聯盟群眾的樣子（即第一次衝撞），伊就過中山南路到事
    發現場去採訪，本案車輛停下後，伊就站在本案車輛副駕駛
    座正前方位置，伊有看到建國聯盟的群眾從本案車輛駕駛座
    車窗伸手進去與被告拉扯，也看到現場維持秩序之制服警察
    靠近站在駕駛座旁且伸手進車窗內好像要拔鑰匙，接著，伊
    突然感覺系爭車輛往伊右方向前衝（即第二次衝撞），伊左
    膝本來是頂在本案車輛前方保險桿上，第一時間就聽到伊左
    膝發出「蹦」一聲，伊就往國家圖書館方向在地上滾一圈，
    頭也撞到地下，等伊爬起來後，伊看到被告的車輛停在距撞
    伊位置三、四公尺遠處，不久，本案車輛又往前衝三、四公
    尺（即第三次衝撞）始停下，等到民眾將本案車輛翻過來，
    伊才看到乙○○被捲在車子底下；而在上開過程中，因為伊
    腳很痛，完全沒聽到有無人喊「車底下有人」，而現場很吵
    雜，伊沒辦法聽到被告與警員之對話等語（見原審卷第93頁
    正、反面）。
  (七)證人陳志明於原法院審理中具結證稱：伊係於案發當天駕駛
    第二輛建國聯盟宣傳車之駕駛，案發當時，因為中正紀念堂
    要拆大中至正的事情，兩派人馬在案發地點對峙叫囂，中山
    南路是整個淨空，伊從餘光看到本案車輛往伊這邊開過來，
    伊就趕快把另位支持者拉開，該支持者的手有與本案車輛碰
    到，本案車輛也撞到建國聯盟之第一輛宣傳車（即第一次衝
    撞），待本案車輛停下來後，建國聯盟之支持者即到本案車
    輛駕駛座旁理論，本來要把被告拉下來，被告這時候有倒車
    一點點，因為當時卡到我們的宣傳車，這時候伊即跑到本案
    車輛前方推著讓本案車輛停下來，此時，被告表情很緊張，
    群眾也圍上來，記者也圍上來在本案車輛前面，伊是站在本
    案車輛的前方，接著本案車輛就繼續往前開（即第二次衝撞
    ），伊人跳開，一堆記者被撞倒，當時伊沒有看到乙○○被
    車子壓在下面，接下來伊有看到有一位記者被壓在車子下面
    ，腳被本案車輛右後輪壓過去，伊看到這個事情以後非常激
    動，本案車輛副駕駛座車窗還是關著，本案車輛還在行駛中
    ，伊即跑上前，用手把本案車輛副駕駛座之車窗玻璃打破，
    還有人拿東西丟擋風玻璃；整過過程中，伊看到本案車輛停
    開停開三次，第三次之後才踩油門衝出去，當時力道約一般
    打檔起步的速度，沒有說踩很重的油門出去，而本案車輛還
    未完全入檔，引擎聲很大，有踩到油門，但速度都不快，在
    被告被拉下車來之前，應該有被人打，而車窗很小，又有警
    察拉，跟沒有幾個人去打被告，伊沒有看到有人拉被告的安
    全帶，因為當時很亂云云（見原審卷第138頁背面至第139頁
    ）。
  (八)證人戊○○於原法院審理中具結證稱：案發當天，伊在現場
    用照相機拍攝現場群眾，當伊拍到建國聯盟那邊之民眾時，
    看到一輛車開過來撞到建國聯盟的車（即第一次衝撞），那
    輛車就停下來，記者們就全部圍上去，伊站在本案車輛正前
    方，並站在電子媒體記者的後面，伊正要將照相機舉高拍攝
    時，本案車輛就突然往前衝，伊叫一聲就往旁倒，等到伊恢
    復意識時，伊發現本案車輛已經被推倒，中間過程伊完全不
    記得；伊戴的玉鐲因而產生兩個裂痕，雖沒有斷掉，但以玉
    來說，那已經是壞掉了，另相機部分是整個壞掉，修都不能
    修等語（見原審卷第92頁正、反面）。
  (九)原法院當庭勘驗案發當時之攝影光碟，勘驗結果：(甲)光碟Ａ
    部分：播放至14分58秒時，本案車輛駛入攝影畫面的中間，
    係係行駛在國家圖書館前方的外側道路上，內側道路之安全
    島上站有警察及記者，國家圖書館前方路旁依序停有紅色箱
    型車、藍色小轎車及臺灣建國聯盟中央黨部的白色吉普車各
    一輛，吉普車上面站有一中年男子手持麥克風在說話；播放
    至15分13秒時，本案車輛開始加速向前行駛（即第一次衝撞
    ），本案車輛排氣管排出一陣黑煙後；播放至15分16秒時，
    本案車輛緊急煞停，本案車輛駕駛座車窗係打開，被告坐在
    駕駛座上；播放至15分17秒時，一名身穿藍色背心（藍色背
    心上貼有綠色、白色相間之宣傳物，圖案中間為一紅色臺灣
    ，與建國聯盟之吉普車上所掛之旗幟內容相同）、白色上衣
    且左手持紅色相機之男子（下稱甲男），從車頭前方走到系
    爭車輛駕駛座旁，並將右手伸入車窗內要抓被告，被告有伸
    手阻擋，安全帶部分很明顯遭拉起狀態，甲男與被告有以手
    拉扯之動作，然後許多警察、記者、民眾也馬上擠到駕駛座
    旁及車頭正前方將系爭車輛包圍住；播放至15分22秒時，有
    男聲喊：「給他死（閩南語）」；播放至15分23秒時，聽到
    車子引擎聲；從15分25秒起攝影畫面晃動不清楚，並有很多
    人往後倒尖叫的聲音（即第二次衝撞），清楚聽到兩個男生
    的聲音分別喊「喔」、「啊」，另有一個男聲說：「把他抓
    下來（閩南語）」；播放至15分26時可以看到系爭車輛有往
    前行駛之狀態，許多人向後倒並尖叫大喊「啊！」，然後有
    聽到煞車聲；播放至15分29秒時，系爭車輛停下，系爭駕駛
    座窗戶旁有一位警察，隨即有數名警察跟記者也追上前去圍
    在駕駛座的車門旁，並有人喊「將他抓起來（閩南語）」以
    及「完蛋了，完蛋了」；播放至15分33秒時，有人大喊：「
    下面有人啦！」，接著還有人喊：「將他抓下來抓下來（閩
    南語）」；播放至15分34秒時，有一名警察打開駕駛座的車
    門，要將被告抓下車，被告有往右側並以左手揮動閃躲警察
    的動作；播放至15分35秒時有聽到玻璃敲碎的聲音，但是沒
    有看到畫面；播放至15分37秒時，看到警察將被告上半身拉
    下車一半（安全帶仍綁在身上）的狀態，此時由駕駛座接近
    被告的人員僅有著制服之警察並沒有其他人，也有人喊：「
    下車」，隨即聽到車子的引擎聲兩聲，鏡頭又開始晃動，並
    有人尖叫的聲音，系爭車輛又往前行駛（即第三次衝撞）；
    播放至15分41秒時，本案車輛停下，警察跟記者又隨即上前
    ，系爭車輛兩旁及前方有許多記者跟民眾；播放至15分52秒
    時，警察將被告從駕駛座上抓下來，本案車輛車身有往前但
    是沒有移動的狀態，警察隨即將被告逮捕帶離現場，此時由
    拍攝畫面也沒有看到有人從助手座之車窗伸手與被告拉扯；
    ... 播放至17分17秒時，看到有一名身穿紅白灰相間之夾克
    坐在路旁受傷之記者（下稱乙男），所坐的位置係在建國聯
    盟白色吉普車前方，在被告車輛遭人推倒之處後方距離約五
    公尺）。(乙)光碟Ｂ部分：停放在國家圖書館門口路旁的建國
    聯盟白色箱型車前，站有一位身穿黑色毛衣、長褲、手持麥
    克風的男子，以及一位身穿藍色背心、白色上衣、黑色花短
    褲、左手持紅色相機（即甲男）之男子，播放至0分3秒時，
    被告駕駛系爭車輛進入畫面右邊；播放至0分4秒時，本案車
    輛右前方（即副駕駛座的前方）衝撞到甲男（即第一次衝撞
    ），在距離甲男很近時，甲男並有往右閃躲之動作，車子是
    緊急煞車停下來，駕駛座側車窗是打開的，被告坐在駕駛座
    上；甲男隨即從藍色自小貨車的右前方走到駕駛座這一側的
    車門，伸手進入駕駛座與被告拉扯，另有一名戴黑色帽子上
    有紅色圖案之男子（下稱丙男）接近駕駛座，該名男子也將
    手伸入駕駛座，警察也靠近駕駛座伸手進入與被告發生拉扯
    ，被告有以左手揮動的動作，此時有很多記者與警察擠在甲
    男、上開戴黑色帽子男子、及伸手進駕駛座之警察後方，看
    到有某人的手伸進駕駛座往被告的頭部抓去；播放至0分10
    秒時，看到警察的手要去抓方向盤，但是沒有抓到，方向盤
    仍是由被告雙手抓住，被告有揮左手閃躲之狀態；播放至0
    分13秒時，聽到引擎聲，車子往前，有撞到東西的聲音（即
    第二次衝撞），被告的雙手還是放在方向盤上，被告的身體
    是正正的坐在駕駛座上，接著有人尖叫；播放至0分44秒時
    ，看到系爭車輛副駕駛座前方有一位身穿紅白灰相間外套，
    手拿相機的的記者（即乙男）；駕駛座前方則有一位身穿咖
    啡色毛衣扛著攝影機的記者（即證人乙○○），這二人的中
    間則有一位身穿黑色衣服白色衣領的男子，此時本案車輛位
    置係在建國聯盟白色吉普車旁，這三人的背後則有大批記者
    ；播放至0分47秒時，本案車輛向前行駛，本案車輛前擋風
    玻璃碰到站在駕駛座前方身穿咖啡色毛衣記者的攝影機跟記
    者的手肘（即第二次衝撞）；播放至0分58秒時，丙男以右
    手攀附著駕駛座的後方的鐵架遭拖行，丙男前方有一名警察
    將右手伸進駕駛座攀附在本案車輛車門上亦遭拖行；播放至
    1分02秒時，丙男放手，而該名警察則繼續被拖行至1分06秒
    本案車輛停下來為止；播放至1分08秒時，有一名警察上半
    身探入駕駛座旁的車窗要拔被告的車鑰匙，車門被人打開，
    該名警員遂由車窗離開，隨即就有數名警察及記者跟上來到
    駕駛座的車門這一側，副駕駛座車門那一側也有許多記者在
    拍攝；播放至1分09秒時，一個男聲喊：「死人啊、死人啊
    （閩南語）」；播放至1分10秒時，有一名警員以右手拉著
    被告的左手要將被告拉下車，被告仍繫著安全帶，被告舉左
    手閃躲，右手仍握著方向盤；播放至1分12秒時，副駕駛座
    這一側的車窗被砸破，有一物體飛進車內；播放至1分13秒
    時，警察與被告在拉扯之際，車子又往緩慢前行駛，被告的
    右手仍係緊握方向盤，有二名警察一直緊跟在駕駛座車門旁
    ；播放至1分17秒時，本案車輛停下，原本緊跟在旁的一名
    警察隨即撲進車內拔掉貨車鑰匙，交給其身後的一名警察，
    此時車子的二側有許多記者與民眾，播放至1分27秒時，被
    告將手煞車拉起並將排檔桿往後拉；播放至1分29秒時，警
    察將被告自駕駛座抓出車外，並將被告逮捕帶離現場，接下
    來為重播之畫面及搶救傷者之照片，並配有記者之旁白，在
    播放至4分25秒時，旁白說被害人乙○○被撞的最後一個畫
    面就是這個畫面，接下來就剪接攝影鏡頭正對著被告駕駛座
    之畫面，拍攝到被告車子往前衝撞到攝影機鏡頭之畫面。而
    現場所遺留刮地痕、拖地痕、血跡位置、長度，亦有道路交
    通事故現場圖在卷可參。
  (十)依據上開證人證言所述及勘驗光碟結果顯示之第二次、第三
    次衝撞發生經過、第二次、第三次衝撞發生後行駛之距離、
    車速及發生第二次、第三次衝撞發生時被告之身體姿勢等情
    ，得見：
    1.被告於第一次衝撞發生後，因遭記者、身著制服警察及群
      眾包圍本案車輛時，係為離開現場而二次有意踩油門往前
      偏駛，甚為明確；復由上開證人所述及勘驗光碟顯示第二
      次衝撞之偏駛及第二次衝撞之速度以觀，被告當係基於傷
      害、毀損及妨害公務之犯意而為，檢察官起訴認被告第二
      次衝撞行為即具有殺人之犯意，容或有所誤會。
    2.次查，駕駛車輛之人手握方向盤，果若車輪碾壓過物體，
      當能明確的感受其振動而即時察覺，此為週知之事實。況
      依上開證人證言所述及勘驗光碟結果顯示，本案第二次衝
      撞後，證人陳楷文、李憲平、甲○○及旁觀民眾即分向被
      告高喊：「你撞到人了！」、「車底下有人！」；而證人
      乙○○因第二次衝撞遭捲入本案車輛時，右側鎖骨遭輪胎
      壓過，且身體背面左側拖地，攀附在本案車輛駕駛座之證
      人陳楷文亦感覺到本案車輛有往上跳動之情狀，被告對於
      證人乙○○遭碾壓過而捲入本案車輛車底乙節，自無從諉
      為不知。
    3.被告所駕駛車牌號碼8271-PK號自用小貨車，附加框式昇
      降，載重1.15噸，總重量2.66噸，有行車執照在卷可憑（
      見偵查卷第27頁）。被告己○○為實際駕駛該自小貨車之
      人，於此情狀，應能認知其若繼續駕駛該粗重之自小貨車
      行進，將可能使正面衣物捲入車輛下方傳動軸之乙○○死
      亡，乃竟仍執意駕車前行，為第三次之衝撞，則被告顯具
      有殺人之不確定故意，自毋庸置疑。
  (十一)綜上所述，本案被告第二次衝撞行為，係犯傷害、毀損及妨
    害公務罪，被告第三次衝撞行為，係犯殺人未遂罪，均堪以
    認定。
三、核被告所為：
  (一)第二次衝撞之行為，係犯刑法第277條第1項之傷害罪、同法
    第135條第1項之妨害公務罪、同法第354條之毀損罪；被告
    第三次衝撞之行為，係犯刑法第271條第2項、第1項之殺人
    未遂罪。公訴意旨雖認本案被告第二次衝撞行為係犯刑法第
    271條第2項、第1項之殺人未遂罪；然本案被告第二次衝撞
    行為，僅有傷害之犯意，已如前述，公訴人據以起訴之法條
    尚有未洽；惟公訴人據以起訴之犯罪事實與本院認定之上開
    事實，基本社會事實核屬同一，就此部分之起訴法條應予變
    更。
  (二)被告第二次衝撞之一行為，對依法執行職務之證人陳楷文等
    人施強暴，並造成證人甲○○等人（不含證人丁○○、陳楷
    文傷害部分）受有如事實欄所示之傷害及造成證人戊○○如
    事實欄所示之物品毀損，為一行為觸犯數罪名，應依刑法第
    55條之規定從重論以一傷害罪。
  (三)被告所犯上開二罪間，犯意各別，行為不同，應分論併罰。
  (四)另被告前因妨害風化案件，經臺灣桃園地方法院於90年7月
    17日以90年度訴字第359號判處有期徒刑1年5月確定，嗣於
    92年1月30日縮短刑期假釋出監，迄92年6月26日因假釋期滿
    未經撤銷而執行完畢，有本院被告前案紀錄表一份在卷可參
    ，被告於有期徒刑執行完畢後五年內故意再犯本案有期徒刑
    以上之罪，為累犯，應依刑法第47條第1項之規定，就有期
    徒刑部分加重其刑（死刑、無期徒刑不予加重）。被告第三
    次衝撞之行為，業已著手於殺人行為之實施而未生被害人死
    亡之結果，為未遂犯，爰依刑法第25條第2項之規定減輕其
    刑，死刑減輕為無期徒刑，無期徒刑減輕為二十年以下十五
    年以上有期徒刑，有期徒刑部分減輕其刑二分之一；並先加
    後減之。
四、原審基此適用刑法第135條第1項、第277條第1項、第354條
    、第271條第2項、第1項、第55條、第47條第1項、第25條第
    2項、第51條第5款、刑法施行法第1條之1之規定；並審酌被
    告固與證人乙○○以新臺幣30萬元達成和解，並獲得證人甲○○之諒解，惟被告於警詢、偵查及本院審理中均矢口否認
    犯行，犯後態度難稱良好，另參以被告犯罪動機、目的、手
    段及犯罪對於他人所造成損害程度等情狀，就被告傷害人之
    身體部分判處有期徒刑陸月；就殺人未遂部分判處有期徒刑
    伍年貳月；並定應執行刑為有期徒刑伍年陸月。復敘明「公
    訴意旨另以：被告第二次衝撞行為，毀損證人戊○○所有之
    手錶1支，因認被告就上開部分涉犯毀損罪嫌。按刑法第354
    條之毀損罪，以使所毀損之物，失其全部或一部之效用為構
    成要件，最高法院著有47年臺非字第34號判例要旨可參。證
    人戊○○於法院審理中結證稱：伊所有之手錶是磨損，但仍
    可以用，亦可修復等語，是依據前開說明，自難認被告第二
    次衝撞行為業已毀損證人戊○○所有之手錶一支，然因公訴
    人認被告所涉此部分罪嫌倘成立犯罪，與本院前揭論罪科刑
    部分有想像競合犯之一罪關係，是爰就上開部分不另為無罪
    之諭知。」。其認定事實、適用法律及量處刑期，均為妥適
    。被告上訴意旨否認有犯罪之故意，並指摘原審量刑過重，
    求為改判，為無理由，其上訴應予駁回。
據上論斷，應依刑事訴訟法第368條，判決如主文。
本案經檢察官周誠南到庭執行職務。
中    華    民    國    98    年    2     月    4     日
                  刑事第三庭    審判長法  官 陳博志
                                      法  官 蔡聰明
                                      法  官 許文章
以上正本證明與原本無異。
殺人未遂部分如不服本判決，應於收受送達後10日內向本院提出
上訴書狀，其未敘述上訴之理由者並得於提起上訴後10日內向本
院補提理由書（均須按他造當事人之人數附繕本）「切勿逕送上
級法院」。
傷害部分不得上訴。
                                      書記官 陳嘉文
中    華    民    國    98    年    2     月    5     日
附錄本案論罪法條
刑法第271條
殺人者，處死刑、無期徒刑或 10 年以上有期徒刑。
前項之未遂犯罰之。
預備犯第 1 項之罪者，處 2 年以下有期徒刑。
刑法第135條第1項
對於公務員依法執行職務時，施強暴脅迫者，處3 年以下有期徒
刑、拘役或300 元以下罰金。
刑法第277條第1項
傷害人之身體或健康者，處3 年以下有期徒刑、拘役或1000元以
下罰金。
刑法第354條
毀棄、損壞前二條以外之他人之物或致令不堪用，足以生損害於
公眾或他人者，處2 年以下有期徒刑、拘役或500 元以下罰金。


司法院資訊處製作；財團法人民間司法改革基金會備份。
